【裁判字號】    98,抗,1301
【裁判日期】    980930
【裁判案由】    假扣押
【裁判全文】
臺灣高等法院民事裁定                  98年度抗字第1301號
抗  告  人  百傑股份有限公司
法定代理人  甲○○
上列抗告人因與相對人立行國際通運股份有限公司間假扣押事件
，對於中華民國98年7月13日臺灣臺北地方法院98年度裁全字第
4708號裁定提起抗告，本院裁定如下：
    主  文
抗告駁回。
抗告訴訟費用由抗告人負擔。
    理  由
一、抗告意旨：民國（下同）98年1月間，抗告人將價值美金4萬
    4509.12元（折合新台幣146萬7466元）貨物，委由相對人運
    至美國洛杉磯，相對人並簽發載貨證券予抗告人。詎相對人
    竟任由未持有載證券之第三人BOATER'S WORLD領貨，自應負
    損害賠償責任。近聞相對人財務困難，且與第三人DSV AIR
    & SWA CO.LTD.合併，恐有脫產及隱匿財產之虞，願供擔保
    以代釋明，為此聲請假扣押。惟原法院認抗告人未釋明假扣
    押原因，遂裁定駁回抗告人聲請。然相對人地址已由台北市
    ○○○路3段275號10樓改為同址12樓，相對人實質上未繼續
    經營，欲藉由合併程序逃避責任，顯有脫產及隱匿財產之虞
    ，自應准許假扣押之聲請，故原裁定實有違誤。爰提起抗告
    請求廢棄原裁定，並准許抗告人供擔保後，將相對人所有財
    產於新台幣（下同）146萬7466元範圍內予以假扣押等語。
二、按債權人就金錢請求或得易為金錢請求之請求，日後有不能
    強制執行或甚難執行之虞，欲保全強制執行者，得聲請假扣
    押，民事訴訟法第522條第1項、第523條第1項定有明文。又
    請求及假扣押之原因，應釋明之。前項釋明如有不足，而債
    權人陳明願供擔保或法院認為適當者，法院得定相當之擔保
    ，命供擔保後為假扣押，民事訴訟法第526條第1、2項亦定
    有明文。又釋明事實上之主張者，得用可使法院信其主張為
    真實之一切證據。但依證據之性質不能即時調查者，不在此
    限，民事訴訟法第284條更有明文。再者，所謂假扣押之原
    因，即債務人有日後不能強制執行或甚難執行之虞或應在外
    國為強制執行者是也…。諸如債務人浪費財產、增加負擔、
    或就其財產為不利益之處分，將達於無資力之狀態、或移住
    遠地、逃匿無蹤或隱匿財產等情形均屬之。債權人就假扣押
    之原因，依法有釋明之義務，亦即須提出可使法院信其主張
    為真實之證據，必待釋明有所不足，而債權人陳明願供擔保
    後，始得准為假扣押；若債權人未釋明假扣押之原因，即不
    符假扣押之要件（最高法院94年度台抗字第1182號裁定意旨
    參照）。
三、經查，抗告人固提出商業發票、提單及電子郵件等影本（見
    原審卷第8-12頁），惟僅係就本案請求為釋明。就假扣押之
    原因即日後有不能或甚難強制執行之虞一節，抗告人僅泛言
    相對人財務周轉困難，卻未舉任何證據釋明。又因合併而消
    滅之公司，其權利義務應由合併後存續或另立之公司承受，
    公司法第75條定有明文，並依同法第319條準用於股份有限
    公司；則抗告人仍謂相對人即將與第三人DSV AIR&SWACO.LT
    D.（中文名歐美亞國際運輸股份有限公司）合併，藉以逃避
    民事責任，有脫產及隱匿財產之虞云云，顯與上開規定不符
    。至於相對人遷址於台北市○○○路○段275號12樓，亦有經
    濟部公司及分公司基本資料查詢明細可憑（見原審卷第6頁
    ），並於98年1月13日以電子郵件通知抗告人（見原審卷第
    15頁），則抗告人空言相對人有脫產及隱匿財產之虞，自不
    足採。抗告人既未釋明假扣押原因，自與首開要件不合；又
    債權人如為適當釋明，仍可另聲請假扣押，併此敘明。從而
    ，原裁定依法並無不合之處，抗告意旨指摘原裁定不當，聲
    明廢棄，為無理由，應予駁回，爰裁定如主文。
中    華    民    國    98    年    9     月    30    日
                  民事第十七庭
                        審判長法  官  藍文祥
                              法  官  張競文
                              法  官  吳燁山
正本係照原本作成。
不得再抗告。
中    華    民    國    98    年    10    月    1     日
                              書記官  于  誠

司法院資訊處製作；財團法人民間司法改革基金會備份。
